臺灣彰化地方法院刑事裁定  
110年度金訴字第85號
公 訴 人  臺灣彰化地方檢察署檢察官
第 三 人
即參與人  ⑴姚傳進


          ⑵江佰樂



          ⑶陳錦榮


          ⑷翁天時


          ⑸劉秀慧


          ⑹莊婷惠

                    住○○市○區○○里○○路0段000巷00弄00號
          ⑺南光科技有限公司

            代表人  陳錦榮

            代理人  曾邑倫律師

          ⑻松榮科技有限公司

            代表人  陳愷邑
            代理人  曾邑倫律師
本院110年度金訴字第85號被告卓子香等人違反洗錢防制法等案
件，裁定如下：
    主  文
姚傳進、江佰樂、陳錦榮、翁天時、劉秀慧、莊婷惠、南光科技
有限公司、松榮科技有限公司，均應參與本案沒收程序。
    理  由
一、按犯罪所得，屬於犯罪行為人者，沒收之。犯罪行為人以外
    之自然人、法人或非法人團體，因下列情形之一取得犯罪所
    得者，亦同：一、明知他人違法行為而取得。二、因他人違
    法行為而無償或以顯不相當之對價取得。三、犯罪行為人為
    他人實行違法行為，他人因而取得。前二項之沒收，於全部
    或一部不能沒收或不宜執行沒收時，追徵其價額。第1項及
    第2項之犯罪所得，包括違法行為所得、其變得之物或財產
    上利益及其孳息，刑法第38條之1第1項前段、第2項至第4項
    分別定有明文。又財產可能被沒收之第三人得於本案最後事
    實審言詞辯論終結前，向該管法院聲請參與沒收程序；第三
    人未為聲請，法院認有必要時，應依職權裁定命該第三人參
    與沒收程序，刑事訴訟法第455條之12第1項、第3項亦有明
    文。
二、經查：
  ㈠被告卓子香、陳芷伶、張菁恩、楊蘇以真、曾菁怡等人因涉
    犯組織犯罪防制條例第3條第1項之「參與犯罪組織罪嫌」、
    洗錢防制法第14條第1項之「一般洗錢罪嫌」、「刑法第339
    條之4第1項第2款之「三人以上共同詐欺取財罪嫌」，現由
    本院以110年度金訴字第85號案件審理中。
  ㈡依據起訴書所載，及檢察官於111年2月25日本院準備程序說
    明之犯罪事實如下：
　　⑴被告陳芷伶、張菁恩、卓子香、楊蘇以真、曾菁怡，及另
      案被告方虹雅、楊詩平、林咏亭等人於民國107年9月下旬
      起起，透過臉書尋找工作機會，加入綽號「陳豪」與其他
      真實姓名年籍不詳之人所組成之3人以上以實施詐術為手
      段，且具有持續性、牟利性之結構性之詐欺集團犯罪組織
      ，共同意圖為自己不法之所有，基於3人以上共同詐欺取
      財及掩飾、隱匿特定犯罪所得之去向、所在之犯意聯絡，
      由「陳豪」擔任總指揮，楊蘇以真、曾菁怡、方虹雅等人
      擔任車手（提供帳戶及提款）、張菁恩、卓子香擔任收水
      （負責向車手成員收取詐得之款項），陳芷伶負責總水門
      （負責向收水成員收取詐得之款項，再透過地下匯兌方式
      ，將詐得款項匯往中國）。其中陳芷伶每月報酬為新臺幣
      （下同）35,000元，張菁恩、卓子香等2人每月報酬均為3
      0,000元，方虹雅、楊蘇以真、曾菁怡、楊詩平、林咏亭
      等5人每月報酬均為26,000元。該詐欺集團之運作模式乃
      「陳豪」先取得包括方虹雅、楊蘇以真、曾菁怡、楊詩平
      、林咏亭等人金融機構帳戶帳號外，另以詐騙方式取得王
      玉芬等8人之金融機構帳戶帳號，再由「陳豪」所屬之詐
      欺集團成員，對起訴書附表ㄧ所示之羅秀宇等48位及其他
      尚未報案之被害人施用詐術，致被害人等陷於錯誤而匯款
      至起訴書附表ㄧ所示之提領帳戶，方虹雅等人旋依「陳豪
      」之指示，以臨櫃或提款卡提款之方式，提領被害人所匯
      入之款項，再將提領款項全數交予卓子香、張菁恩及何綺
      芳等人。
　　⑵何綺芳、卓子香、張菁恩等人再依綽號「陳豪」之男子所
      指示，將款項輾轉交與陳芷伶，陳芷伶再將張菁恩、卓子
      香所交付之款項，先存到其所有之國泰世華銀行等數個帳
      戶內，再依「陳豪」之指示匯入如起訴書附表二所示姚傳
      進、江佰樂、陳錦榮、翁天時、劉秀慧、莊婷惠、南光科
      技有限公司、松榮科技有限公司之帳戶，另「陳豪」亦曾
      指示張菁恩臨櫃匯款到江佰樂、南光科技有限公司（陳錦
      榮）帳戶，以此方式掩飾、隱匿其等犯罪所得之去向、所
      在。
  ㈢本院審理後如認被告陳芷伶、張菁恩是透過不詳之違法經營
    地下匯兌業者，將詐欺集團詐騙而得之贓款匯入起訴書附表
    二所示之帳戶，而認定該犯罪所得已流入第三人手中時，則
    倘若該第三人取得之過程是基於「明知他人違法行為而取得
    」，或「犯罪行為人為他人實行違法行為，他人因而取得」
    之情形，即應依檢察官之聲請宣告沒收（刑法第38條之1第1
    項第1、3款參照）。又因事實上或法律上原因未能追訴犯罪
    行為人之犯罪或判決有罪者，得單獨宣告沒收（刑法第40條
    第2項、最高法院110年度台上字第3580號刑事判決參照）。
    據此，本案沒收對象可能包含第三人即起訴書附表二所示之
    帳戶持有人或使用人，可能沒收之範圍則如該附表所示之帳
    款金額。
　㈣惟第三人姚傳進、江佰樂、陳錦榮、翁天時、劉秀慧、莊婷
    惠、南光科技有限公司、松榮科技有限公司等人經本院通知
    其等於準備程序表示意見後，迄今未具狀聲請參與本案沒收
    程序，復未依刑事訴訟法第455條之12第3項但書規定，向本
    院陳明對於沒收其財產將不提出異議。是為保障前揭財產可
    能被沒收之所有人程序主體地位，使其等有參與本案程序之
    權利與尋求救濟之機會，以保障其等權利，本院認有依職權
    裁定命上述第三人參與本案沒收程序之必要，爰依職權裁定
    如主文所示。
三、本院110年度金訴字第85號案件已訂於111年3月24日下午2時
    30分，在本院第2法庭進行審理程序。本件參與人參與本案
    後，應依期到庭或委任代理人參與沒收程序，並得請求調查
    有利之證據，就沒收其財產之事項，準用被告訴訟上權利之
    規定，參與人經合法傳喚或通知而不到庭者，依刑事訴訟法
    第455條之24第2項規定，得不待其陳述逕行判決，附此敘明
    。
四、依刑事訴訟法第455條之12第3項裁定如主文。
中　　華　　民　　國　　111 　年　　3 　　月　　1 　　日
                  刑事第四庭    審判長法官  黃玉齡  
 　　　　　　　　　　　　     　法      官  林怡君  
 　　　　　　　　　　　　　     法      官  陳怡潔  
以上正本證明與原本無異。
本件不得抗告。
中　　華　　民　　國　　111 　年　　3 　　月　　1 　　日
                                書  記  官  游峻弦